【裁判字號】    90,訴緝,109
【裁判日期】    901106
【裁判案由】    違反槍砲彈藥刀械管制條例
【裁判全文】
臺灣高雄地方法院刑事判決                          九十年度訴緝字第一九號
    被  告  甲○○
    指  定  本院
    辯護人
右列被告因違反槍砲彈藥刀械管制條例案件，經檢察官提起公訴（八十六年度偵字第
一九三六四號），本院判決如左：
    主  文
甲○○未經許可，無故持有手槍，累犯，處有期徒刑肆年陸月。
扣案如附表所示之物，均沒收之。
    事  實
一、甲○○曾因違反肅清煙毒條例案件，經本院於民國八十二年五月二十七日以八十
    二年度訴字第一一九七號判決，判處有期徒刑四年確定，於八十二年七月二十二
    日入監執行，八十四年一月十八日假釋出獄並交付保護管束，八十六年一月十七
    日假釋期滿，未經撤銷假釋視為執行完畢。詎其因積欠大筆賭債，為避免他人對
    其不利，竟於八十四年二月假釋期間，未經許可，在高雄市前鎮區勞工公園，以
    新臺幣約一百三十萬元之價格，向王錫勇（已於八十四年九月二十四日死亡）購
    買如附表所示之槍、彈，並將之藏放在其高雄市○○區○○街五四六巷八弄四號
    六樓之二住處，而無故持有之。嗣於八十六年七月三十日十一時許，為警在其前
    開住處當場查獲，並扣得如附表所示之槍、彈。
二、案經高雄市政府警察局三民第二分局移送臺灣高雄地方法院檢察署檢察官偵查起
    訴。
    理  由
一、右揭犯罪事實，業據被告甲○○迭於警訊及本院審理時坦承不諱，且其為警查獲
    時所持有如附表所示之槍、彈，經鑑驗結果，確均具殺傷力等情，亦有內政部警
    政署刑事警察局八十六年八月二十一日刑鑑字第五五二二八號鑑驗通知書乙紙附
    卷可稽，此外，復有如附表所示槍、彈扣案可資佐證，事證明確，被告犯行洵堪
    認定，應依法加以論科。
二、按行為後法律有變更者，適用裁判時之法律。但裁判前之法律有利於行為人者，
    適用最有利於行為人之法律，刑法第二條第一項定有明文。本件被告甲○○行為
    後，槍砲彈藥刀械管制條例已於八十六年十一月十一日修正，八十六年十一月二
    十四日經總統公布，同年十一月二十六日生效。其中將修正前槍砲彈藥刀械管制
    條例第七條第四項未經許可，無故持有普通步槍、馬槍、手槍或各類炸彈罪；第
    八條第三項未經許可，無故持有鋼筆槍、瓦斯槍、麻醉槍、獵槍或空氣槍罪；第
    十一條第三項未經許可，無故持有彈藥罪，分別改列為第七條第四項、第八條第
    四項及第十二條第四項，並將法定刑由「一年以上七年以下有期徒刑」、「三年
    以下有期徒刑」及「三年以下有期徒刑」，分別大幅提高為「五年以上有期徒刑
    ，併科新臺幣一千萬元以下罰金」、「一年以上七年以下有期徒刑，併科新臺幣
    七百萬元以下罰金」及「五年以下有期徒刑，併科新臺幣三百萬元以下罰金」，
    經比較後，自以修正前槍砲彈藥刀械管制條例有利於行為人，故依刑法第二條第
    一項後段，本件自應適用修正前槍砲彈藥刀械管制條例。又制式霰彈槍，係屬槍
    砲彈藥刀械管制條例所稱之獵槍，有刑事警察局八十三年十月十八日八三警署保
    字第三七七號函在卷可佐，是核被告甲○○所為，係犯修正前槍砲彈藥刀械管制
    條例第七條第四項未經許可，無故持有手槍罪、第八條第三項未經許可，無故持
    有獵槍罪及第十一條第三項未經許可，無故持有彈藥罪（起訴書漏引修正前槍砲
    彈藥刀械管制條例第八條第三項），其一持有行為觸犯上開三罪名，應依刑法第
    五十五條想像競合犯之規定，從一較重未經許可，持有手槍罪。公訴意旨未及比
    較新舊法適用，稍有未洽，應予敘明。再被告曾因違反肅清煙毒條例案件，經本
    院於八十二年五月二十七日以八十二年度訴字第一一九七號判決，判處有期徒刑
    四年確定，於八十二年七月二十二日入監執行，八十四年一月十八日假釋出獄並
    交付保護管束，八十六年一月十七日假釋期滿，未經撤銷假釋視為執行完畢，有
    臺灣高等法院被告全國前案紀錄表及臺灣高雄地方法院檢察署刑案資料查註紀錄
    表各一份可按，雖其係於假釋期間即向王錫勇購買如附表所示之槍、彈並持有之
    ，惟未經許可無故持有槍、彈之行為，性質上係屬刑法上之繼續犯，而其遲至八
    十六年七月三十日即假釋期滿後始為警查獲，故依最高法院三十三年上字第一五
    七七號判例及八十九年度臺上字第五一○七號判決之意旨，其持有行為之終了，
    顯係在前所犯違反肅清煙毒條例案有期徒刑執行完畢後五年以內，自合於累犯之
    要件，應依法加重其刑。爰審酌被告之犯罪動機、目的、手段，與生活狀況、品
    行、智識程度，以及目前臺灣社會槍彈氾濫，被告未經許可持有槍、彈數量龐大
    ，對社會治安所可能產生之潛在危險重大，惟犯罪後尚知悔改、態度尚稱良好，
  併其一再陳稱係因厭倦逃亡生活始主動由大陸返回臺灣投案等節，有入出境查詢
    結果一紙在卷可佐，尚非無據等一切情狀，量處如主文所示之刑，以示儆懲。至
    被告行為後，槍砲彈藥刀械管制條例雖增訂第十九條第一項強制工作處分規定，
    惟依司法院大法官會議釋字第四七一號解釋之意旨，本諸法治國家保障人身自由
    之基本原則，保安處分中之強制工作，本質上雖係為預防將來之犯罪行為、防衛
    社會需要而設，但其對人身自由之限制，性質實與刑罰同，基於罪刑法定主義及
    法律不溯既往、法律安定性與法律可預測性等原則，槍砲彈藥刀械管制條例第十
    九條第一項新增之強制工作處分規定不利於行為人，仍應適用不溯及既往及從新
    從輕原則。在該條例修正公布施行前犯該條例第十九條第一項所列舉之罪者，於
    該條例修正公布施行後為裁判時，不得依該項規定宣告強制工作，最高法院八十
    九年度臺上字第四二一四號判決可資參酌，故本件自不須依該規定宣告強制工作
    ，附此敘明。另扣案如附表所示之槍、彈，均為違禁物，應依刑法第三十八條第
    一項第一款之規定宣告沒收之。至經鑑驗試射之子彈六顆，因已不具殺傷力，失
    其為槍砲彈藥刀械管制條例所管制之彈藥性質，自無庸宣告沒收之，併予指明。
三、臺灣高雄地方法院檢察署八十七年度偵字第二七八七八號偵查案件移送本院併辦
    部分，因核與本件無裁判上一罪關係，爰退回承辦檢察官，由其另行依法處理。
據上論斷，應依刑事訴訟法第二百九十九條第一項前段，修正前槍砲彈藥刀械管制條
例第七條第四項、第八條第三項、第十一條第三項，刑法第十一條前段、第二條第一
項後段、第五十五條、第四十七條、第三十八條第一項第一款，判決如主文。
中      華      民      國    九十      年     十一     月      六      日
                                臺灣高雄地方法院刑事第七庭
                                  法  官 劉傑民
右正本證明與原本無異。
如不服本判決，應於判決送達後十日內，向本院提出上訴狀。
                                  書記官 黃琬婷
中      華      民      國    九十      年     十一     月      六      日
附錄本案科刑判決法條：
修正前槍砲彈藥刀械管制條例第七條第四項
未經許可，無故持有、寄藏或意圖販賣而陳列第一項及第二項所列槍砲之一者，處一
年以上七年以下有期徒刑。
修正前槍砲彈藥刀械管制條例第八條第三項
未經許可無故持有、寄藏或意圖販賣而陳列第一項所列槍枝之一者，處三年以下有期
徒刑。
修正前槍砲彈藥刀械管制條例第十一條第三項
未經許可無故持有、寄藏或意圖販賣而陳列彈藥者，處三年以下有期徒刑。
附表：
┌──┬───────┬──────┬─────────────────┐
│編號│物  品  名  稱│數        量│ 鑑        驗        情        形 │
├──┼───────┼──────┼─────────────────┤
│０一│霰彈長槍（槍枝│壹枝        │認係中共製口徑 12GAUGE制式霰彈槍，│
│    │管制編號為1102│            │槍號為"SLD12-U0 00-0000"，機械性能│
│    │155056）      │            │良好，能擊發霰彈，認具殺傷力。    │
├──┼───────┼──────┼─────────────────┤
│０二│霰彈          │貳拾顆（試射│認均係制式口徑 12GAUGE霰彈，認均具│
│    │              │貳顆，餘拾捌│殺傷力。                          │
│    │              │顆）        │                                  │
├──┼───────┼──────┼─────────────────┤
│０三│義大利制式手槍│壹枝        │認係義大利BERETTA廠製口徑9MM半自動│
│    │（槍枝管制編號│            │手槍，槍號為"D39328 Z"，槍管內具六│
│    │為0000000000）│            │條右旋來復線，機械性能良好，認具殺│
│    │              │            │傷力。                            │
├──┼───────┼──────┼─────────────────┤
│０四│加拿大制式手槍│壹枝        │認係加拿大COLT廠製口徑0.45吋半自動│
│    │（槍枝管制編號│            │手槍，槍號為"SN44043" ，槍管內具六│
│    │為0000000000）│            │條左旋來復線，機械性能良好，認具殺│
│    │              │            │傷力。                            │
├──┼───────┼──────┼─────────────────┤
│０五│制式九二子彈  │柒拾顆（試射│認均係制式口徑 9MM自動手槍用子彈，│
│    │              │貳顆，餘陸拾│認均具殺傷力。                    │
│    │              │捌顆）      │                                  │
├──┼───────┼──────┼─────────────────┤
│０六│制式四五子彈  │拾肆顆（試射│認均係制式口徑0.45吋自動手槍用子彈│
│    │              │貳顆，餘拾貳│，認均具殺傷力。                  │
│    │              │顆）        │                                  │
└──┴───────┴──────┴─────────────────┘


司法院資訊處製作；財團法人民間司法改革基金會備份。
